【裁判字號】    95,上訴,3648
【裁判日期】    951130
【裁判案由】    誣告
【裁判全文】
臺灣高等法院刑事判決                95年度上訴字第3648號
上  訴  人  台灣板橋地方法院檢察署檢察官
被      告  甲○○
上列上訴人因被告誣告案件，不服臺灣板橋地方法院95年度訴字
第1582號，中華民國95年8月16日第一審判決（起訴案號：臺灣
板橋地方法院檢察署95年度偵字第2296號），提起上訴，本院判
決如下：
    主  文
原判決撤銷。
甲○○意圖他人受刑事處分，向該管公務員誣告，處有期徒刑參
月。
    事  實
一、甲○○明知自己在民國90年6月間，係應真實姓名年籍不詳
    綽號「小寶」之成年男子要求而交付其身分證件，並同意以
    其名義申請設立「竣開企業有限公司」（下稱竣開公司）（
    址設臺北市松山區○○○路○段190之4號），甲○○並擔任
    竣開公司之名義負責人。
二、詎甲○○因擔任竣開公司負責人涉嫌違反商業會計法等，經
    臺灣台中地方法院於92年5月9日判決「幫助連續商業負責人
    ，以明知為不實事項而填製會計憑證，處有期徒刑伍月，如
    易科罰金，以參百元折算壹日。」，上訴後，經臺灣高等法
    院臺中分院於93年3月24日以92年度上訴字第1668號判決上
    訴駁回確定，心生不滿，竟意圖使乙○受刑事處分，於94年
    2 月18日下午2時15分許前往臺灣板橋地方法院檢察署，向
    檢察官申告，誣稱乙○以應徵工作為由騙取其身分證件後，
    以其名義於90年6月18日申請在臺北市松山區○○○路○段
    190 之4號虛設竣開公司，並在合作金庫玉成支庫開立活期
    存款帳戶，認乙○涉有刑法偽造文書犯行。案經該署將前開
    案件呈請臺灣高等法院檢察署檢察長移轉臺灣臺北地方法院
    檢察署偵查後，於94年12月15日以94年度偵字第17897號對
    乙○為不起訴處分確定。
三、案經臺灣臺北地方法院檢察署檢察官自動偵查起訴。
    理  由
一、訊據被告甲○○矢口否認有何誣告犯行，辯稱：我去台北市
    ○○○路5段190之4號應徵工作，有位小姐叫我把身分證先
    交給她影印，過幾天再過來，數日後我再去公司時，公司已
    經關門了，「小寶」是介紹我到民生東路應徵工作的人。小
    寶有帶我去開戶，說上班的薪水會撥到戶頭裡，屆時即可以
    用提款卡領錢。乙○是小寶的兄弟，因峻開公司辦公室在民
    生東路5段190之4號，而190之4、之5號都是乙○所使用，如
    果乙○沒有同意，如何在該址設立竣開公司。我被當作人頭
    在開公司，竣開公司股東的名字我都不認識，故認為乙○涉
    嫌偽造文書，我不是誣告云云。
二、經查：
（一）被告於94年2月18日具狀向臺灣板橋地方法院檢察署提出
      告訴，指稱乙○以應徵工作為由騙取其身分證件，以其名
      義於90年6月18日申請在臺北市松山區○○○路○段190 之
      4號虛設竣開公司，並在合作金庫玉成支庫開立活期存款
      帳戶，而認乙○涉有刑法偽造文書罪嫌等情，嗣經該署將
      前開案件呈請臺灣高等法院檢察署檢察長移轉臺灣臺北地
      方法院檢察署偵查後，於94年12月15日以94年度偵字第
      17897號對乙○為不起訴處分確定。此有臺灣臺北地方法
      院檢察署檢察官94年度偵字第17897號不起訴處分書附於
      臺灣臺北地方法院檢察署95年度偵字第2296號卷可參。
（二）又被告係應真實姓名、年籍不詳，綽號「小寶」之成年男
      子要求，交付其身分證件，並同意以其名義申請設立「竣
      開企業有限公司」，並擔任竣開公司之名義負責人等情，
      迭據被告於因被訴違反商業會計法（即臺灣臺中地方法院
      92 年度訴字第553號）之案件審理時、本案偵查及原審審
      理時供述明確在卷（見臺灣臺中地方法院92年度訴字第
      553 號卷第354頁、本案95年度偵字第2296號卷第7頁、原
      審卷第14頁）。此外，復有竣開公司設立登記資本額查核
      報告書及設立登記查詢表各乙份，附卷為憑（見94年發查
      字第734號卷第4至13頁）。而被告因前述違反商業會計法
      等案件，經臺灣台中地方法院於92年5月9日判決「幫助連
      續商業負責人，以明知為不實事項而填製會計憑證，處有
      期徒刑5月，如易科罰金，以3百元折算1日。」，上訴後
      ，經臺灣高等法院臺中分院於93年3月24日以92年度上訴
      字第1668號判決上訴駁回確定在案，亦有本院臺中分院92
      年度上訴字第1668號判決在卷可稽（見本院卷第24至27頁
      ）。由此，足見被告並未將身分證件交予乙○開設公司，
      而係應真實姓名、年藉不詳，綽號「小寶」之成年男子要
      求，交付證件，並同意以其自己名義申請設立「竣開企業
      有限公司」乙節，自始至終，皆知之甚稔，其前揭所辯因
      應徵工作而交付身分證件云云，顯非事實，自難憑採。
（三）綜上，被告既明知乙○並未收取其身分證件，以開設人頭
      公司，竟故為虛捏，誣指乙○以其名義申設公司，涉犯偽
      造文書犯行，其顯有誣告之故意至明。是本案罪證明確，
      被告犯行堪以認定。
三、核被告所為，係犯刑法第169條第1項之誣告罪。
四、原判決不察，以不能證明被告犯罪，而為無罪之諭知，容有
    未洽，檢察官據此指摘原判決不當，為有理由，應由本院撤
    銷改判。爰審酌被告以不實事證誣指他人犯罪，以為報復手
    段，耗費刑事司法資源、欠缺誠信及守法等觀念，兼衡其智
    識程度，誣告他人犯罪有妨害國家審判權之正確性，亦侵害
    被誣告者之個人法益，及犯後未坦承犯行之態度等一切情狀
    ，量處有期徒刑3月，以資薄懲。
據上論斷，應依刑事訴訟法第369條第1項前段、第364條、第299
條第1項前段，刑法第169條第1項，判決如主文。
本案經檢察官鄭銘謙到庭執行職務。
中    華    民    國    95    年    11    月    30    日
                  刑事第十三庭  審判長法  官 曾德水
                                      法  官 林婷立
                                      法  官 王炳梁
以上正本證明與原本無異。
如不服本判決，應於收受送達後十日內向本院提出上訴書狀，其
未敘述上訴之理由者並得於提起上訴後十日內向本院補提理由書
（均須按他造當事人之人數附繕本）。
                                      書記官 廖逸柔
中    華    民    國    95    年    11    月    30    日
附錄本判決論罪科刑法條全文：
刑法第169條：
意圖他人受刑事或懲戒處分，向該管公務員誣告者，處7年以下
有期徒刑。
意圖他人受刑事或懲戒處分，而偽造、變造證據，或使用偽造、
變造之證據者，亦同。


司法院資訊處製作；財團法人民間司法改革基金會備份。
